臺灣高等法院民事裁定
109年度抗字第1083號
抗  告  人  阿薩投資顧問有限公司

法定代理人  梁家源  


上列抗告人因與相對人陳信昌即陳清泉間假扣押聲明異議事件，
對於中華民國109年7月21日臺灣臺北地方法院109年度全事聲字
第86號裁定，提起抗告，本院裁定如下：
    主  文
抗告駁回。
抗告費用由抗告人負擔。
    理  由
一、按民事訴訟法第528條第2項規定，抗告法院為假扣押裁定前
    ，應使債權人及債務人有陳述意見之機會，旨在保障債權人
    及債務人之程序權，並使抗告法院能正確判斷原裁定之當否
    。惟為保全債權人之強制執行，防止債務人隱匿或處分財產
    ，參酌強制執行法第132條第1項規定，關於假扣押執行之裁
    定，應於裁定送達債務人同時或送達前為之立法意旨，債權
    人對駁回其假扣押聲請之裁定提起抗告，基於保全程序之目
    的，仍有防止債務人事先知悉債權人對其聲請假扣押致脫產
    之必要，而無須使債務人有陳述意見之機會，以兼顧當事人
    權益（最高法院100年度臺抗字第851號裁定意旨參照）。本
    件原法院係駁回抗告人即債權人假扣押之聲請，茲審酌全案
    情節，基於保全程序之目的，認無使相對人陳述意見之必要
    ，合先敘明。
二、抗告人聲請、異議及抗告意旨略以：第三人宏國汽車貨運有
    限公司、春福交通有限公司(下稱春福公司)、偉城通運股份
    有限公司（下合稱宏國等3公司）積欠伊債務未清償，相對
    人為宏國等3公司之保證人或連帶保證人，其年所得收入逾
    新臺幣（下同）百萬元，現有財產價值合計2000餘萬元，卻
    始終消極且拒絕清償債務，致使伊之債權無法獲償。而依相
    對人之所得清單列載財產交易課稅項目，且相對人為春福公
    司負責人，該公司資本高達2900萬元，現卻停業中，顯見相
    對人有脫產情事，恐伊之債權日後有不能執行或甚難執行之
    虞，經伊陳明願供擔保以代釋明，聲請就相對人所有財產在
    300 萬元範圍內予以假扣押，經原法院司法事務官以伊已取
    得執行名義，無保全強制執行之必要為由，駁回伊之聲請，
    伊不服，聲明異議，原法院以相同理由駁回伊之異議。惟伊
    之前手債權人僅就「票款債權」取得執行名義，而本票請求
    權業已罹於時效，縱伊執該執行名義聲請強制執行，相對人
    得為時效抗辯，且本票原本業已遺失，伊僅持有本票裁定及
    確定證明書，若以此聲請強制執行，將因無法提出本票原 
    本而遭執行法院駁回聲請，故伊擬以「借款債權」向相對人
    訴請清償借款，而於取得終局執行名義之前，若未予保全，
    相對人隨時得脫產，故本件實有假扣押相對人財產之必要。
    原裁定駁回伊就原法院司法事務官所為處分之異議，顯有未
    洽，爰抗告前來等語。琔       
三、按債權人就金錢請求或得易為金錢請求之請求，欲保全強制
    執行者，得聲請假扣押，其請求及假扣押之原因，則應釋明
    之，釋明如有不足，而債權人陳明願供擔保或法院認為適當
    者，法院得定相當之擔保，命供擔保後為假扣押，民事訴訟
    法第522條第1項、第526條第1項、第2項分別定有明文。 所
    謂假扣押之原因，依同法第523條規定， 係指有日後不能強
    制執行或甚難執行之虞，或應在外國為強制執行之情形，如
    債務人浪費財產，增加負擔，或就其財產為不利益之處分，
    將成為無資力之狀態，或將移住遠地、逃匿或隱匿財產等。
    債權人就假扣押之原因，應提出可使法院信其主張為真實之
    證據釋明之，必於其釋明不足時，為補其不足，法院始得命
    債權人供相當之擔保後，准為假扣押；倘債權人未為釋明，
    尚不能因債權人陳明願供擔保，即得命供擔保而為假扣押。
四、抗告人主張其對相對人有債權存在乙節，業據其提出動產抵
    押契約書、附條件買賣契約書、債權讓與聲明書、限期優惠
    還款通知書暨回執、債權憑證為憑【見原法院109年度司裁
    全字第1183號卷（下稱司裁全卷）第3-23頁、本院卷第27-3
    3頁】，堪認抗告人已就請求之原因為釋明。至假扣押之原
    因，抗告人主張：相對人年所得收入逾百萬元，現有財產價
    值合計2000餘萬元，卻始終消極且拒絕清償債務，又依相對
    人之所得清單列載財產交易課稅項目，且相對人為春福公司
    負責人，該公司資本高達2900萬元，現卻停業中，顯見相對
    人有脫產情事云云，並提出經濟部商工登記公示資料查詢服
    務、稅務電子閘門財產所得調件明細表為憑 （見司裁全卷
    第28、30-33頁），惟縱使相對人資力頗豐，卻拒絕清償債
    務，亦可能係因其對債務存否或金額多寡存有爭執，又相對
    人於107年間固有財產交易所得11萬2504元（見司裁全卷第3
    0頁），惟金額非鉅，憑此均難以推論相對人有脫產之情事
    。至相對人為春福公司負責人，該公司自109年4月 29日起
    停業迄今，固有經濟部商工登記公示資料查詢服務可參（見
    司裁全卷第28頁），惟與相對人個人是否有脫產情事無直接
    關聯。此外，抗告人就其債權有日後不能或甚難強制執行之
    虞等情，未提出任何證據以資釋明，難認相對人有使財產減
    少、增加負擔之行為，或就財產為不利益處分，而將成為無
    資力狀態，有日後不能強制執行或甚難執行之虞之情形，即
    未盡釋明之義務，而非釋明有所不足，揆諸前開說明，縱其
    願供擔保，亦難認足以補釋明之欠缺，與假扣押之法定要件
    不符，其對相對人聲請假扣押，自屬不能准許。原裁定維持
    司法事務官之處分，駁回抗告人之異議，理由雖有不同，結
    論並無二致，仍應予維持。抗告意旨指摘原裁定不當，聲明
    廢棄，為無理由，應予駁回。
五、據上論結，本件抗告為無理由，爰裁定如主文。
中　　華　　民　　國　　109 　年　　8 　　月　　31　　日
                  民事第十四庭
                        審判長法  官  蔡和憲 
                              法  官  邱靜琪
                              法  官  湯千慧
正本係照原本作成。
本裁定除以適用法規顯有錯誤為理由外，不得再抗告。如提起再
抗告，應於收受送達後10日內委任律師為代理人向本院提出再抗
告狀。並繳納再抗告費新臺幣１千元。
中　　華　　民　　國　　109 　年　　8 　　月　　31　　日
　　　　　　　　　　    　　　書記官  林初枝